【裁判字號】    99,易,2547
【裁判日期】    991029
【裁判案由】    詐欺
【裁判全文】
臺灣臺北地方法院刑事判決              99年度易字第2547號
公  訴  人  臺灣臺北地方法院檢察署檢察官
被      告  乙○○
上列被告因偽造文書等案件，經檢察官提起公訴（99年度調偵緝
字第89號），被告於準備程序中就被訴事實為有罪之陳述，經本
院合議庭裁定改用簡式審判程序，判決如下：
    主  文
乙○○行使偽造私文書，足以生損害於他人，處有期徒刑月，
如易科罰金，以新臺幣壹仟元折算壹日。緩刑貳年，並應按如附
表所示之方式給付玉岫國際開發有限公司新臺幣肆萬貳仟壹佰
拾貳元，至全部清償完畢止。如附件所示偽造之「郭惠雯」署押
，均沒收。
    事  實
一、乙○○經營位在臺北市北投區○○○路○段128號之彩藝髮型
    美髮院，明知上述美髮院早於民國97年間即停止營業，且其
    已未再從事美髮工作，竟意圖為自己不法之所有，基於詐欺
    取財之故意，接續於98年6 月5 日、8 日及15日以電話訂貨
    方式，向址設臺北市大安區○○○路○ 段226 號7 樓之玉岫
    國際開發有限公司（下稱玉岫公司）負責人沈恩賜及業務員
    甲○○佯稱：其經營彩藝髮型美髮院，有意長期購買產品云
    云，並於電話中不斷以專業美髮術語與沈頌恩及甲○○等攀
    談以博取信賴，復誆稱：其因經營個人美髮工作，故常拉下
    鐵門外出營業，難以面談簽約交貨云云，玉岫公司之負責人
    沈恩賜則因乙○○前開所述尚符合一般個人美髮室之工作性
    質，且上述美髮院確實掛有營業招牌等情，致其信以為真，
    陷於錯誤，遂接受乙○○就燙髮液等產品之訂購，而前後5
    次委由黑貓宅急便以宅配方式，運送乙○○所訂購之產品至
    上述美髮院所設地址，共計交付價值新臺幣（下同）9 萬2,
    132 元之商品予乙○○，而乙○○於收取上開商品時，竟基
    於偽造私文書後持之行使之犯意，在如附件所示之貨品配送
    聯上，接續偽簽「郭惠雯」之署名，或先簽署「陳維竣」（
    其長子）又塗銷再改以偽簽「郭惠雯」署名之方式，分別偽
    造上開私文書後，持以向黑貓宅急便送貨之員工鍾豐燦、廖
    英傑行使之，以圖事後逃避付款之責任。嗣後玉岫公司於98
    年6 月24日欲向乙○○收取上開商品之價金時，乙○○先以
    尚未向客人收齊款項為由要求延至98年6 月28日再行收款，
    屆期乙○○復再以相同理由，要求再次延至98年7 月2 日再
    付款，但玉岫公司派員於98年7 月2 日到上開彩藝髮型美髮
    院，欲向乙○○收取貨款時，竟發現該美髮院招牌已拆除歇
    業，且乙○○亦避不見面，至此始悉受騙。
二、案經玉岫公司訴請臺灣臺北地方法院檢察署檢察官偵查起訴
    ，於本院準備程序進行中，乙○○先就被訴事實為有罪之陳
    述，經合議庭裁定改行簡式審判程序。
    理  由
一、上開犯罪事實，業據被告乙○○坦承不諱（見本院卷第16頁
    反面、第22頁反面），並有證人即玉岫公司代表人沈恩賜於
    偵查中（見臺灣臺北地方法院檢察署98度他字第6830號卷宗
    ，下稱他字卷第34頁至第36頁）、證人即玉岫公司業務員甲
    ○○於偵查中（見他字卷第34頁至第36頁；臺灣臺北地方法
    院檢察署98年度偵緝字第2598號卷，下稱偵緝卷第22頁至第
    23頁）、證人即黑貓宅急便員工鍾豐燦、廖英傑於偵查中（
    見偵緝卷第141 頁）、證人即被告長子陳維竣於偵查中（見
    偵緝卷第141 頁至第142 頁）分別證述綦詳，且有玉岫公司
    98年6 月5 日銷貨憑證4 紙（見他字卷第2 頁反面、第5 頁
    至第7 頁）、玉岫公司98年6 月8 日銷貨憑證2 紙（見他字
    卷第9 頁至第10頁）、玉岫公司98年6 月15日銷貨憑證7 紙
    （見他字卷第13頁至第14頁、第16頁至第19頁）、玉岫公司
    收款日應收帳款明細表1 份（見他字卷第20頁至第23頁）、
    相關貨品之黑貓宅急便收執聯1 份（見他字卷第3 頁、第4
    頁、第8 頁、第11頁）、被告乙○○一親等資料查詢單1 紙
    （見偵緝卷第120 頁）、門號0000000000號行動電話之申登
    人資料（見他字卷第27頁）、門號0000000000號行動電話之
    98年6 月間雙向通聯紀錄1 份（見偵緝卷第26頁至第63頁）
    、門號0000000000號行動電話之申登人資料1 份（見偵緝卷
    第65頁至第66頁）、門號0000000000號行動電話之98年6 月
    間雙向通聯紀錄1 份（見偵緝卷第67頁至第74頁）、門號00
    00000000號行動電話發給證人甲○○之簡訊內容1 份（見偵
    緝卷第83頁至第86頁）、門號0000000000號行動電話發給證
    人甲○○之簡訊內容1 份（見偵緝卷第87頁至第92頁）等件
    附卷可證，是被告任意性自白有上開證據足資佐證，堪認與
    事實相符，應予採信。綜上，本案事證明確，被告犯行洵堪
    認定，應予依法論罪科刑。
二、核被告所為，係犯刑法第339 條第1 項之詐欺取財罪及同法
    第216 條、第210 條之行使偽造私文書罪。公訴意旨漏未記
    載被告涉犯刑法第216 條、第210 條之法條，惟犯罪事實欄
    已記載被告此部分之犯行，自屬業經提起公訴，本院自得一
    併加以審理，附此敘明。查被告先後於98年6 月5 日、98年
    6 月8 日、98年6 月15日以上開詐騙手法向告訴人進行詐騙
    之行為，係於密接之時、地實施，且被害人均同一，足認前
    述詐欺取財行為之獨立性極為薄弱，依一般社會健全觀念，
    在時間差距上，難以強行分開，在刑法評價上，以視為數個
    舉動之接續施行，合為包括之一行為予以評價，較為合理，
    應屬接續犯，而為包括之一罪，應僅論以單一之詐欺取財犯
    行；同樣地，被告於如附件所示之時間，陸續在如附件所示
    之私文書上偽簽「郭惠雯」署押之行為，侵害之法益同一，
    且時間密接、地點相同，亦應論以接續犯。又被告接續偽造
    「郭惠雯」署押之行為，係屬偽造私文書之部分行為，而被
    告偽造私文書後復持以行使，其偽造之低度行為應為行使之
    高度行為所吸收，均不另論罪。被告以一行為同時觸犯詐欺
    取財罪及行使偽造私文書罪，屬想像競合犯，應依刑法第55
    條之規定，從一重之行使偽造私文書罪處斷。爰審酌被告前
    未曾受有期徒刑之宣告，有臺灣高等法院被告前案紀錄表1
    紙（見本院卷第6 頁）在卷可證，素行尚佳，惟被告竟不思
    以己力循正當途徑獲取財物，竟圖不勞而獲，以上開方式詐
    取被害人之財物達9 萬2,132 元，實有不當之處，惟因被告
    犯罪後尚知坦承全部犯行，並於99年10月11日在本院準備程
    序中與告訴人達成和解，願意分期償還告訴人所受之損害，
    是被告之犯後態度堪稱良好等一切情狀，分別量處如主文所
    示之刑，併諭知易科罰金之折算標準。
三、另查被告未曾因故意犯罪受有期徒刑以上刑之宣告，此有臺
    灣高等法院被告前案紀錄表1 份在卷可稽（見本院卷宗第5
    頁），且如前所述，被告犯後已深知悔改，並與告訴人達成
    和解，願分10期償還92,132元與告訴人，並業於99年10月22
    日給付第1 期款50,000元予被告，堪認被告經本次偵審教訓
    ，當知所警惕，信無再犯之虞，本院認所宣告之刑，以暫不
    執行為適當，遂按上所述，依刑法第74條第1 項第1 款規定
    宣告被告緩刑2 年，以啟自新，並依刑法第74條第2 項第3
    款之規定，命被告應按如附表所示之方式分期給付被害人42
    ,132元，至全部清償完畢止。又上開所示乃緩刑的負擔條件
    ，被告屆期如未依規定清償，依法將構成撤銷緩刑之原因，
    併予指明。至如附件所示之「郭惠雯」署押，均為偽造之署
    名，應依刑法第219 條之規定宣告沒收。
四、據上論斷，應依刑事訴訟法第273 條之1 第1 項、第299 條
    第1 項前段，刑法第216 條、第210 條、第339 條第1 項、
    第55條、第41條第1 項前段、第74條第1 項第1 款、第2 項
    第3 款、第219條，刑法施行法第1 條之1 ，判決如主文。
本案經檢察官徐仕瑋到庭執行職務。
中    華    民    國    99    年    10     月   29    日
                  刑事第十七庭法  官  葉力旗
上正本證明與原本無異。
如不服本判決，應於判決送達後10日內向本院提出上訴狀 (應抄
附繕本)。
                              書記官    林碧華
中    華    民    國    99    年    10    月    29    日
附錄本案論罪科刑法條：
（一）中華民國刑法第339條
意圖為自己或第三人不法之所有，以詐術使人將本人或第三人之
物交付者，處5年以下有期徒刑、拘役或科或併科1千元以下罰金
。
以前項方法得財產上不法之利益或使第三人得之者，亦同。
前二項之未遂犯罰之。
（二）中華民國刑法第210條
偽造、變造私文書，足以生損害於公眾或他人者，處5年以下有
期徒刑。
（三）中華民國刑法第216條
行使第210條至第215條之文書者，依偽造、變造文書或登載不實
事項或使登載不實事項之規定處斷。
附件：
┌───┬─────┬───────┬──────────┐
│編號  │配送聯日期│偽造之私文書  │偽造之署名及數量    │
├───┼─────┼───────┼──────────┤
│ 1    │98年6 月16│編號00-0000-00│在配送單收件人欄之「│
│      │日        │31之貨品配送聯│郭惠雯」署名1 枚。  │
├───┼─────┼───────┼──────────┤
│ 2    │98年6 月15│編號00-0000-00│在配送單收件人欄之「│
│      │日        │32之貨品配送聯│郭惠雯」署名1 枚。  │
├───┼─────┼───────┼──────────┤
│ 3    │98年6 月間│編號00-0000-00│在配送單收件人欄之「│
│      │某日      │02之貨品配送聯│郭惠雯」署名1 枚。  │
├───┼─────┼───────┼──────────┤
│ 4    │98年6月5日│編號00-0000-00│在配送單收件人欄之「│
│      │          │73之貨品配送聯│郭惠雯」署名1 枚（先│
│      │          │              │簽陳維竣復塗掉改簽郭│
│      │          │              │惠雯）。            │
├───┼─────┼───────┼──────────┤
│ 5    │98年6月5日│編號00-0000-00│在配送單收件人欄之「│
│      │          │35之商品配送聯│郭惠雯」署名1 枚（先│
│      │          │              │簽陳維竣復塗掉改簽郭│
│      │          │              │惠雯）。            │
└───┴─────┴───────┴──────────┘
附表：
一、於99年12月6日前，給付告訴人5,000 元。
二、於100年1月6日前，給付告訴人5,000 元。
三、於100年2月6日前，給付告訴人5,000 元。
四、於100年3月6日前，給付告訴人5,000 元。
五、於100年4月6日前，給付告訴人5,000 元。
六、於100年5月6日前，給付告訴人5,000 元。
七、於100年6月6日前，給付告訴人5,000 元。
八、於100年7月6日前，給付告訴人5,000 元。
九、於100年8月6日前，給付告訴人2,132 元。

司法院資訊處製作；財團法人民間司法改革基金會備份。
